臺灣新北地方法院刑事判決
111年度交易字第68號
公  訴  人  臺灣新北地方檢察署檢察官
被      告  康偉成



上列被告因過失傷害案件，經檢察官提起公訴（110年度調偵字
第2278號），本院判決如下：
    主  文
康偉成犯過失傷害罪，處有期徒刑貳月，如易科罰金，以新臺幣
壹仟元折算壹日。
    事  實
一、康偉成於民國109年12月26日0時6分許，駕駛車牌號碼00-00
    00號自用小客車（下稱Ａ車），沿新北市五股區疏洪一路往
    三重方向行駛，行至同市區疏洪一路與疏洪六路口時，欲左
    轉往四號越堤道方向，本應注意汽車行駛至管制號誌正常運作
    之交岔路口，其行進應遵守燈光號誌，並應於左轉彎時，距交
    岔路口30公尺前顯示方向燈，以避免危險或交通事故之發生
    ，且依當時天候晴、夜間有照明、柏油路面乾燥無缺陷、無
    障礙物且視距良好，並無不能注意之情事，竟疏未注意及此
    ，未等待左轉箭頭綠燈號誌燈亮，亦未顯示左邊方向燈，即
    貿然闖越路口先行左轉，適黃承宇騎乘車牌號碼MWX-6657號
    普通重型機車（下稱Ｂ機車），沿同市區疏洪一路往八里方向
    行駛至上開路口，因閃避不及而發生碰撞，致黃承宇人車倒地
    ，並因此受有左股骨骨折、左下肢多處撕裂傷等傷害。
二、案經黃承宇訴由新北市政府警察局蘆洲分局報告臺灣新北地
    方檢察署檢察官偵查起訴。
    理  由
壹、程序部分
　　按除法律另有規定外，實施刑事訴訟程序之公務員因違背法
    定程序取得之證據，其有無證據能力之認定，應審酌人權保
    障及公共利益之均衡維護；又被告以外之人於審判外之陳述
    ，雖不符合同法第159條之1至第159條之4之規定，但經當事
    人於審判程序同意作為證據，法院審酌該言詞陳述或書面陳
    述作成時之情況，認為適當者，亦得為證據；當事人、代理
    人或辯護人於法院調查證據時，知有第159條第1項不得為證
    據之情形，而未於言詞辯論終結前聲明異議者，視為有前項
    之同意，刑事訴訟法第158條之4、第159條之5分別定有明文
    。本判決下列所引用之各項供述證據，當事人均不爭執各該
    證據之證據能力（見交易字卷第128頁），本院審酌此等證
    據資料取得及製作時之情況，尚無違法不當及證明力明顯過
    低之瑕疵，以之作為證據應屬適當；另本判決後述所引之各
    項非供述證據，無證據證明係實施刑事訴訟程序之公務員以
    不法方式所取得，且亦無證據證明係非真實，復均與本件待
    證事實具有關聯性，是依刑事訴訟法第158條之4之反面解釋
    ，當有證據能力；又前開供述與非供述證據經本院於審理期
    日中合法調查，自均得為本案證據使用。
貳、實體部分
一、認定事實所憑之依據及理由：
　　訊據被告康偉成固不爭執其駕駛Ａ車於上開時、地，與告訴
    人黃承宇騎乘之Ｂ機車發生碰撞，告訴人因而摔倒受有左股
    骨骨折、左下肢多處撕裂傷等傷害之事實，惟矢口否認有何
    過失傷害之犯行，辯稱：我是停在那邊等左轉燈，我當時沒
    動，交通局的資料說圓形綠燈就可以轉；是告訴人從慢車道
    超速撞過來快車道，告訴人當時不是綠燈，是要變黃燈的瞬
    間衝過的云云。經查：
　㈠被告駕駛Ａ車於上開時、地，與告訴人騎乘之Ｂ機車發生碰撞
    ，告訴人因而摔倒受有上開傷勢等事實，為被告所不爭執，
    並有證人即告訴人黃承宇於警詢及檢察事務官詢問時之證述
    可佐（見偵字卷第9至10頁、第20頁、第41頁反面），復有
    新光醫療財團法人新光吳火獅紀念醫院乙種診斷證明書、道
    路交通事故現場圖、道路交通事故調查報告表（一）、（二
    ）、監視器畫面擷圖12張、道路全景照片4張、Ａ車及Ｂ機車
    照片各4張等件在卷為憑（偵字卷第11頁、第14至17頁、第2
    1頁至第26頁反面），事故過程並經本院當庭勘驗路口監視
    器畫面無訛，此有勘驗筆錄及路口監視器畫面翻拍照片共12
    張在卷可參（見交易字卷第128至130頁、第141至143頁、第
    147至149頁），是此部分事實，應堪認定。
　㈡被告雖以前詞置辯，惟本院當庭勘驗事故路口監視器畫面結
    果略以：被告駕駛之Ａ車於左轉時，路口交通號誌為黃燈，Ａ
    車並未打方向燈，且未暫停於路口即直接左轉；告訴人騎乘
    之Ｂ機車則是在號誌為黃燈時快速通過路口，至兩車相撞時
    號誌仍為黃燈，被告行向之路口交通號誌係兩車相撞後才轉
    為紅燈及左轉綠燈，此有上開勘驗筆錄及路口監視器畫面翻
    拍照片共12張附卷可稽（見交易字卷第128至130頁、第141
    至143頁、第147至149頁）。復參酌事故路口被告行向交通
    號誌之時相為「箭頭直行綠燈及箭頭右轉綠燈」，之後轉換
    成「圓形紅燈及箭頭左轉綠燈」，最後變成「圓形紅燈」，
    此有新北市政府警察局蘆洲分局111年8月8日新北警蘆刑字
    第1114457515號函及所附之職務報告及現場交通號誌照片12
    張在卷可參（見交易字卷第103至117頁），足見被告行向並
    無圓形綠燈之號誌。綜上各情，被告未依箭頭左轉綠燈號誌
    燈亮即貿然左轉，且未打方向燈，至為明確；被告辯稱其是
    停在那邊等左轉燈，當時沒動，圓形綠燈就可以轉云云，均
    與客觀事實不符，顯不足採。
　㈢按汽車行駛至交岔路口，其行進、轉彎，應依下列規定：一
    、應遵守燈光號誌…；五、左轉彎時，應距交岔路口三十公
    尺前顯示方向燈或手勢…。道路交通安全規則第102條第1項
    第1、5款規定甚明。本件交通事故發生時，天候晴、夜間有
    照明、柏油路面乾燥無缺陷、無障礙物且視距良好等情，有
    道路交通事故調查報告表（一）及現場照片4張在卷可證（
    見偵字卷第16頁、第24頁正反面），被告客觀上並無不能注
    意之情況，卻疏未注意告訴人騎乘之Ｂ機車，未等待左轉箭
    頭綠燈號誌燈亮，亦未顯示左邊方向燈，即貿然闖越路口先
    行左轉，導致告訴人閃避不及而發生碰撞，告訴人並因此受
    有前揭傷害，顯見被告就本件車禍之發生具有過失，且其過
    失與告訴人受傷之結果間有相當因果關係。
　㈣按圓形黃燈用以警告車輛駕駛人及行人，表示紅色燈號即將
    顯示，屆時將失去通行路權。道路交通標誌標線號誌設置規
    則第206條第4款定有明文；行車速度，依速限標誌或標線之
    規定，無速限標誌或標線者，應依下列規定：一、行車時速
    不得超過五十公里。道路交通安全規則第93條第1項第1款亦
    有明定。查證人即告訴人黃承宇雖於警詢時證稱：我當時的
    行向號誌是綠燈，車速約為60至70公里等語（見偵字卷第10
    、20頁），然依上開勘驗筆錄及路口監視器畫面翻拍照片，
    告訴人通過路口與發生車禍時之號誌均為黃燈，是證人黃承
    宇關於通過路口時其行向號誌是綠燈之證述，與事實雖有所
    落差，但參照前揭規定，告訴人通過路口時並未失去通行路
    權；復依前揭道路交通事故調查報告表（一）之記載，事故
    路口之速限為50公里，是告訴人之車速應有稍微逾越速限無
    訛；然而雙方車輛發生碰撞時，被告駕駛之Ａ車已經明顯逾
    越等待標線，侵入告訴人正常行駛之車道，此有上開路口監
    視器畫面翻拍照片在卷可稽。綜上，告訴人固有稍微超速之
    情形，然而告訴人為有路權之駕駛人，若被告未侵入告訴人
    行駛之車道，則本件事故無從發生，故告訴人超速之行為，
    雖有違反交通法規，但與本件事故並無相當因果關係。又本
    件車禍送請新北市政府車輛行車事故鑑定會鑑定，認為被告
    未依號誌左轉為肇事原因，告訴人雖有超速行駛之違規，但
    並無肇事因素，此有新北市政府車輛行車事故鑑定會新北車
    鑑字第0000000號鑑定意見書在卷可佐（見交易字卷第23至2
    5頁），與本院上揭認定相同，益證告訴人就本件事故之發
    生難論有過失，被告應負完全責任無訛。至於被告辯稱告訴
    人當時不是綠燈，是要變黃燈的瞬間衝過的等語，雖與事實
    相符，但並不影響本件肇事因素之認定，已如前述；被告另
    辯稱告訴人從慢車道超速撞過來快車道云云，則非事實，並
    不足採。
　㈤被告聲請調查證據駁回之說明： 
　　被告聲請調閱前路段紅綠燈測量告訴人車速，並傳喚洪鴻全
    及陳彥勳作證，證明本件事故過程，然本件事故過程已有前
    開供述及非供述證據在卷可證，並經本院當庭勘驗現場監視
    器畫面屬實，確認被告確有上開過失傷害犯行，本案事證已
    明，依刑事訴訟法第163條之2第2項第3款之規定，被告聲請
    調查之證據，認無調查之必要，予以駁回。
　㈥綜上所述，本件事證明確，被告過失傷害犯行堪以認定，應
    依法論科。
二、論罪科刑：
　㈠核被告所為，係犯刑法第284條第前段之過失傷害罪。
　㈡按刑法第62條所謂自首，祇以犯人在其犯罪未發覺前，自行
    向該管公務員申告其犯罪事實，而接受裁判為已足，至於對
    其犯罪事實有所主張或辯解者，係被告辯護權之行使，不能
    僅據此之一端即謂被告無接受裁判意思。經查，本件事故發
    生後，報案人或勤指中心轉來資料並未報明肇事人姓名，處
    理人員前往現場處理肇事人在場時，被告當場承認為肇事人
    等情，有道路交通事故肇事人自首情形記錄表在卷可按（見
    偵字卷第28頁），且之後於偵查及審理時均遵期到庭接受裁
    判，即合於自首之要件。惟自首減刑之規定係為使犯罪事實
    易於發覺以節省國家刑事追訴之勞費併獎勵行為人之悔改認
    過而設，然自首之動機不一而足，有出於內心悔悟者，亦有
    因情勢所迫或預期邀獲減刑寬典者，一律必減其刑，難符公
    平，故現行刑法第62條前段採得減主義，而非必減，委由裁
    判者視具體情況決定減輕其刑與否。查本件被告固然坦承其
    為在場之肇事人，但因本件交通事故中何人為肇事人，依據
    現場客觀跡證已然明確，被告有無坦承其為肇事人一事，對
    於使犯罪事實易於發覺以節省國家刑事追訴之勞費程度本即
    有限；又爭辯肇事責任歸屬一事雖可評價為合法辯護（解）
    權之行使，但被告無視卷內客觀明證，爭辯其係停止狀態，
    並無違規左轉，是對方來撞他云云，曲解事實之舉已逾越訴
    訟上合理辯解權之行使，難認有悔過之心，與刑法對於自首
    者予以寬減其刑之制度旨趣不符，故本院認不宜因自首而予
    減輕其刑。
　㈢爰審酌被告未小心謹慎以維自身及他人之行車安全，未打左
    轉方向燈，且未依號誌行駛貿然左轉而肇事，並致告訴人受
    有前揭傷害，所為實有不該，復考量告訴人所受左股骨骨折
    之傷勢並非輕微，經手術後宜休養時間達3個月之久（見偵
    字卷第11頁診斷證明書）、被告之素行、否認犯行之犯後態
    度、迄今未與告訴人達成和解並賠償，兼衡被告於審理時自
    陳其高中畢業、現在在打零工、需要扶養前妻（見交易字卷
    第137頁）等一切情狀，量處如主文所示之刑，並諭知易科
    罰金之折算標準。　　
據上論斷，應依刑事訴訟法第299條第1項前段，判決如主文。
本案經檢察官洪三峯偵查起訴，檢察官陳炎辰、朱曉群到庭執行
公訴。
中　　華　　民　　國　　111 　年　　9 　　月　　19　　日
                  刑事第十庭    法　官  陳宏璋
上列正本證明與原本無異。
如不服本判決，應於判決送達後20日內敘明上訴理由，向本院提
出上訴狀 (應附繕本) ，上訴於臺灣高等法院。其未敘述上訴理
由者，應於上訴期間屆滿後20日內向本院補提理由書「切勿逕送
上級法院」。
                                書記官  許維倫
中　　華　　民　　國　　111 　年　　9 　　月　　22　　日
附錄本案論罪科刑法條：
中華民國刑法第284條
因過失傷害人者，處1年以下有期徒刑、拘役或10萬元以下罰金
；致重傷者，處3年以下有期徒刑、拘役或30萬元以下罰金。